臺灣臺北地方法院刑事判決　　　　　　　100年度易字第935號
公　訴　人　臺灣臺北地方法院檢察署檢察官
被　　　告　潘震宇
上列被告因竊盜案件，經檢察官提起公訴（100 年度偵字第5291
號），於本院準備程序進行中，被告就被訴事實為有罪之陳述，
本院改行簡式審判程序，判決如下：
    主      文
潘震宇毀越安全設備侵入住宅竊盜，累犯，處有期徒壹年。
    事實及理由
一、犯罪事實
    潘震宇前因竊盜案件，經臺灣板橋地方法院於民國96年1 月
    19日以95年度簡字第7725號判處有期徒刑4 月，如易科罰金
    ，以銀元300 元折算1 日確定，嗣經臺灣板橋地方法院於96
    年7 月16日以96年度聲減字第1527號裁定減刑為有期徒刑2
    月，如易科罰金，以銀元300 元折算1 日，於96年7 月19日
    易科罰金執行完畢。詎猶不知悔改，於99年10月29日下午3
    時許，行經臺北市大安區○○○路○ 段304 巷9 號大樓前，
    見該大樓大門未關，竟意圖為自己不法之所有，先侵入該址
    大樓樓梯間內至同址7 樓加蓋之MARQUIS ELISE AMELIE MAR
    YENE（法國藉）住處大門前，另持打火機1 只（未扣案，無
    證據證明為兇器），將前揭MARQUIS ELISE AMELIE MARYENE
    住處大門上紗網燒破（毀損部分未據告訴），由此破洞處伸
    手越入開啟門閂，侵入上開MARQUIS ELISE AMELIE MARYENE
    住處內，竊得MARQUIS ELISE AMELIE MARYENE所有之LG27吋
    螢幕、EPSON 印表機、富士牌相機、國際牌相機、富士牌立
    可拍相機各1 臺、現金新臺幣（下同）5,000 元、HSBC
    VISA金融卡、相機防水機殼、戒指、項鍊、手環、灰色背包
    1 只及IKEA藍色塑膠購物袋1 只等物後，騎乘向不知情之張
    睿謙借得之車牌號碼956-EWJ 號重型機車逃離現場，嗣經警
    到場採證，循線查獲上情。
二、認定犯罪事實所憑之證據及理由
(一)、本案被告潘震宇所犯刑法第321 條第1 項第2 款及第1 款毀
    越安全設備侵入住宅加重竊盜罪，係死刑、無期徒刑、最輕
    本刑為3 年以上有期徒刑以外之罪，其於準備程序就前揭被
    訴事實為有罪之陳述，經法官告知簡式審判程序之旨，並聽
    取其與公訴人之意見後，本院裁定進行簡式審判程序，是本
    案之證據調查，依刑事訴訟法第273 條之2 規定，不受同法
    第159 條第1 項、第161 條之2 、第161 條之3 、第163 條
    之1 及第164 條至第170 條規定之限制，合先敘明。
(二)、上開犯罪事實，業經被告於偵查及本院審理時坦承不諱，並
    為告訴人MARQUIS ELISE AMELIE MARYENE於警詢時指述甚詳
    （參偵卷第5 頁至第9 頁），另經證人張睿謙於警詢及偵查
    中證述明確（參偵卷第10頁至第15頁及第18頁），並有現場
    路口監視錄影畫面翻拍照5 張及被告騎乘上開機車所載安全
    帽照片2 張（參偵卷第16頁至第17頁、第19頁至第22頁）、
    臺北市政府警察局大安分局100 年4 月20日北市警安分刑字
    第10031118000 號函與函附之現場勘察報告1 份及現場照片
    21張在卷可憑（參本院卷第27頁至第46頁），足認被告之自
    白與事實相符，應可採信。又上開現場勘察報告雖認被告係
    以鐵鉗器等器物將告訴人住處大門上紗網剪開，然而，被告
    於本院審理時供認係以普通打火機將此燒開成洞等語（參本
    院卷第56頁至該頁反面），參酌現場照片所示（參本院卷第
    40頁），該紗網破洞圓整，較似以火燒熔後所遺留之痕跡，
    不像以鐵鉗等器物剪開所致，是以被告供稱以打火機燒開前
    揭紗網等語，較為可採。再者，起訴書關於失竊物品部分，
    僅記載印表機、數位相機、電腦螢幕各1 臺、戒指數枚及現
    金5,000 元等物，然告訴人於警詢時明確指述遭竊物品為LG
    27吋螢幕、EPSON 印表機、富士牌相機、國際牌相機、富士
    牌立可拍相機各1 臺、現金5,000 元、HSBC VISA 卡、相機
    防水機殼、戒指、項鍊、手環、灰色背包及IKEA藍色塑膠購
    物袋等物（參偵卷第5 頁反面至第7 頁至第8 頁），並經被
    告於本院審理時供認屬實（參本院卷第53頁反面），是應認
    定被告所竊取物品如上開犯罪事實欄所載。綜上，本案事證
    明確，被告犯行洵堪認定，應依法論科。
三、論罪科刑之理由
(一)、被告於行為後，刑法第321 條第1 項業於100 年1 月26日修
    正公布，於100 年1 月28日生效施行。按行為後法律有變更
    者，適用行為時之法律，但行為後之法律有利於行為人者，
    適用最有利於行為人之法律，刑法第2 條第1 項定有明文。
    又新舊刑法關於刑之規定，雖同採從輕主義，而舊刑法第2
    條但書，係適用較輕之刑，刑法第2 條第1 項但書，係適用
    最有利於行為人之法律，既曰法律，自較刑之範圍為廣，比
    較時應就罪刑有關之共犯、未遂犯、連續犯、牽連犯、結合
    犯以及累犯加重、自首減輕、暨其他法定加減原因、與加減
    例等一切情形，綜其全部之結果，而為比較，再適用有利於
    行為人之法律處斷，最高法院24年上字第4634號判例意旨可
    參。修正前之刑法第321 條第1 項原規定：「犯竊盜罪而有
    左列情形之一者，處六月以上、五年以下有期徒刑：一、於
    夜間侵入住宅或有人居住之建築物、船艦或隱匿其內而犯之
    者。... 六、在車站或埠頭而犯之者。」而修正後刑法第32
    1 條第1 項則規定：「犯竊盜罪而有下列情形之一者，處六
    月以上、五年以下有期徒刑，得併科新臺幣十萬元以下罰金
    ：一、侵入住宅或有人居住之建築物、船艦或隱匿其內而犯
    之者。... 六、在車站、埠頭、航空站或其他供水、陸、空
    公眾運輸之舟、車、航空機內而犯之者。」比較刑法第321
    條第1 項修正前後之規定，修正後該條項於第1 款刪除「於
    夜間」之文字，於第6 款增加「在航空站或其他供水、陸、
    空公眾運輸之舟、車、航空機內」之文字，擴大加重竊盜罪
    之適用範圍，使部分修正前原應適用普通竊盜罪論罪科刑之
    情形，於修正後改論以加重竊盜罪論罪科刑，並增加得併科
    罰金新臺幣10萬元之規定，比較修正前後之規定，固以修正
    後之刑法第321 條第1 項適用範圍及法定刑較修正前之規定
    為重。然按「毀越門扇而入室行竊，其越入行為即屬侵入住
    宅，已結合於所犯加重竊盜之罪質中，無更行構成侵入住宅
    罪之理。」最高法院27年上字第1887號判例意旨可參。又無
    故侵入住宅罪雖係繼續犯，惟其犯罪態樣，係以侵入為之，
    而普通竊盜罪，其犯罪態樣，則以竊取為之，二者行為之時
    空或有所重疊，然並非同一行為，不應論以想像競合犯（97
    年11月12日臺灣高等法院暨所屬法院97年法律座談會刑事類
    提案第11號法律問題研討結果參照）。再者，「刑法第321
    條第1 項所列各款為竊盜之加重條件，如犯竊盜罪兼具數款
    加重情形時，因竊盜行為祇有一個，仍祇成立一罪，不能認
    為法律競合或犯罪競合。」最高法院69年臺上字第3945號著
    有判例可資參照。經查，本案被告所為，除構成毀越安全設
    備之加重竊盜條件外，尚犯侵入住宅之犯行，並經告訴人提
    出告訴（參偵卷第5 頁反面），如適用修正前之規定，揆諸
    前開說明，被告應論以修正前刑法第321 條第1 項第2 款、
    同法第306 條第1 項兩罪並予分論併罰，最重可量處有期徒
    刑8 年；若適用修正後之規定，被告侵入住宅部分犯行，已
    為修正後刑法第321 條第1 項第1 款侵入住宅加重竊盜條件
    所吸收，不另論罪，按前之判例意旨，被告所為僅應論以修
    正後刑法第321 條第1 項第1 款及第2 款之毀越安全設備侵
    入住宅加重竊盜罪之單一罪名，最重可量處有期徒刑5 年。
    從而，修正前刑法第321 條第1 項雖其適用範圍及法定刑較
    輕，然綜合比較被告所犯全部罪名，如適用修正後之規定，
    被告僅須論以一罪，對被告而言，更為有利，是應依刑法第
    2 條第1 項後段規定，適用行為後即修正後刑法第321 條第
    1 項，合先敘明。
(二)、所謂「住宅」，指人類日常居住之場所而言，「樓梯間」雖
    僅供各住戶出入通行，然就住宅之整體而言，該樓梯間為該
    住宅之一部分，而與住宅密不可分，侵入住宅附隨之樓梯間
    ，亦構成侵入住宅罪，最高法院76年度臺上字第2972號判例
    意旨參照。又所謂「其他安全設備」，乃指除門扇牆垣以外
    ，依通常觀念足認為防盜之一切設備而言，最高法院78年度
    臺上字第4418號判決意旨參照。經查，被告侵入上址樓梯間
    及告訴人起居內等處，自屬侵入住宅無疑，而被告將上開紗
    網燒破成洞後，由此伸手越入開啟門閂，是該紗網依通常觀
    念足認具有防盜效用，為前開所稱「其他安全設備」，則核
    被告所為，係犯刑法第321 條第1 項第2 款及第1 款毀越安
    全設備侵入住宅竊盜罪。起訴書雖漏載刑法第321 條第1 項
    第1 款侵入住宅加重竊盜之罪名，但於起訴書犯罪事實欄既
    已記載被告進入告訴人住處行竊之旨，是應為起訴效力所及
    ，並經本院當庭訊問被告對於侵入住宅部分之意見後，就此
    部分，本院得予審理。此外，被告雖另行侵入上址樓梯間及
    告訴人起居內，並經告訴人於警詢時提出侵入住宅之告訴（
    參偵卷第5 頁反面），揆諸前開(一)之說明，侵入住宅部分，
    已結合於所犯加重竊盜之罪質中，無更行構成侵入住宅罪之
    理，併予說明。至於被告雖持打火機將前揭紗網燒破，然按
    所謂兇器，其種類並無限制，凡客觀上足對人之生命、身體
    、安全構成威脅，具有危險性之兇器均屬之，最高法院79年
    臺上字第5253號判例意旨可參，參酌被告於本院審理時供稱
    其所持之打火機，是10元1 只用來點煙的那一種，用畢隨即
    扔棄，因為當時本來是想用手指摳，但摳不破，所以才會用
    打火機燒出一個洞等語（參本院卷第56頁反面至第57頁），
    衡諸一般10元1 只之打火機，其火炬甚小且動輒熄滅，又外
    型不足對人之生命、身體、安全構成威脅，再者，被告持以
    行竊之打火機既未扣案，自難僅憑此即認被告所為另構成攜
    帶兇器之加重條件，併予敘明。
(三)、被告前因竊盜案件，經臺灣板橋地方法院於96年1 月19日以
    95年度簡字第7725號判處有期徒刑4 月，如易科罰金，以銀
    元300 元折算1 日確定，嗣經臺灣板橋地方法院於96年7 月
    16日以96年度聲減字第1527號裁定減刑為有期徒刑2 月，如
    易科罰金，以銀元300 元折算1 日，於96年7 月19日易科罰
    金執行完畢，此有臺灣高等法院被告前案紀錄表在卷可按，
    被告於受有期徒刑之執行完畢後，5 年以內故意再犯有期徒
    刑以上之罪，為累犯，應依刑法第47條第1 項規定加重其刑
    。
(四)、爰審酌被告有上開前科，素行非佳，又於上開(三)所示案件執
    行完畢後，又行竊多次經判刑確定，復為臺灣高等法院以99
    年聲字第2963號定應執行刑有期徒刑4年4月，現正入監執行
    中，有臺灣高等法院被告前案紀錄表在卷可查，可見被告一
    再犯案，不知悔改，又其正值壯年，竟不思以正途賺取生活
    所需，而任意竊取他人財物，數量非微，價值不少，復未賠
    償告訴人損害，況且，本案被告係以侵入告訴人住宅之方式
    竊取財物，不僅侵害告訴人財產，更且危害告訴人居住安全
    與隱私，被告雖辯稱係遭他人非法討債、脅迫其家人且家庭
    經濟壓力沈重，始鋌而走險一犯再犯，然而，被告生活縱有
    難以沈受之壓力，亦不得選擇非法手段將之轉嫁於他人，難
    認被告有何特別值得寬恕之處，兼衡被告犯後坦承犯行，態
    度尚可，暨其智識、經濟與家庭狀況等一切情狀，量處如主
    文所示之刑。至於被告持用之打火機1臺，並未扣案，下落
    不明，為避免執行扣難，不另為沒收之宣告，併予敘明。
四、適用法律：
    依刑事訴訟法第273 條之1 第1 項、299 條第1 項前段，刑
    法第2 條第1 項後段、修正後第321 條第1 項第2 款、第47
    條第1 項，判決如主文。
本案經檢察官葉雅婷到庭執行職務。
中    華    民    國   100    年    5     月    16    日
                  刑事第十一庭  法  官  藍家偉
上正本證明與原本無異。
如不服本判決應於收受送達後10日內向本院提出上訴書狀，並應
敘述具體理由；其未敘述上訴理由者，應於上訴期間屆滿後20日
內向本院補提理由書（均須按他造當事人之人數附繕本）「切勿
逕送上級法院」。告訴人或被害人如對於本判決不服者，應具備
理由請求檢察官上訴，其上訴期間之計算係以檢察官收受判決正
本之日期為準。
                                書記官  陳靜君
中    華    民    國   100    年    5     月    17    日
附錄本案論罪科刑所犯法條全文
修正後刑法第321條
犯竊盜罪而有下列情形之一者，處六月以上、五年以下有期徒刑
，得併科新臺幣十萬元以下罰金：
一、侵入住宅或有人居住之建築物、船艦或隱匿其內而犯之者。
二、毀越門扇、牆垣或其他安全設備而犯之者。
三、攜帶兇器而犯之者。
四、結夥三人以上而犯之者。
五、乘火災、水災或其他災害之際而犯之者。
六、在車站、埠頭、航空站或其他供水、陸、空公眾運輸之舟、
    車、航空機內而犯之者。
前項之未遂犯罰之。